【裁判字號】    92,交抗,516
【裁判日期】    920528
【裁判案由】    違反道路交通管理處罰條例
【裁判全文】
臺灣高等法院交通事件裁定                        九十二年度交抗字第五一六號
    抗  告  人
    即受處分人  甲○○
右抗告人因違反道路交通管理處罰條例案件，不服臺灣臺北地方法院九十一年度交聲
字第一八二九號，中華民國九十二年四月二十二日裁定，提起抗告，本院裁定如左：
    主  文
原裁定撤銷，發回臺灣臺北地方法院。
    理  由
一、按汽車（包括機器腳踏車）駕駛人，駕駛汽車在道路上蛇行，或以其他危險方式
    駕車者，處新臺幣（下同）六千元以上二萬四千元以下罰鍰，並當場禁止其駕駛
    ，吊扣該車輛牌照三個月，且應接受道路交通安全講習；汽車駕駛人，違反前開
    規定者，除依原條款處罰鍰外，並記違規點數三點，道路交通管理處罰條例第四
    十三條第一項第一款、第四項、第五項前段、第六十三條第一項第三款分別定有
    明文。
二、抗告人即受處分人甲○○於民國九十一年九月一日凌晨四時二十分許，騎乘車牌
    號碼ＢＪＩ─○三七號重型機車行經臺北市○○路、興中路口，為臺北市政府警
    察局南港分局南港交通分隊警員以其在道路上蛇行為由，當場製單舉發。嗣經臺
    北市交通事件裁決所以受處分人違反道路交通管理處罰條例第四十三條第一項、
    第四項前段、第六十三條第一項第三款規定，裁處罰鍰一萬二千元，吊扣牌照三
    個月，並記違規點數三點。
三、抗告意旨略以：受處分人於上開時、地闖紅燈，適遇警員彭孟麒騎乘他案扣案之
    機車行經該路口，為免撞擊該車乃閃避躲後繼續前行，絕無危險駕駛之事。原審
    未就受處分人是否「蛇行」詳加調查，遽以公務員為公法上行為具有公信力為由
    認定事實，顯有率斷。且當時員警彭孟麒是騎乘他案扣案之機車行經路口，並非
    如原裁定認定「當時僅有一組警網」，且該員警亦未稱：「此二、三輛機車均左
    右騎乘車身搖晃」，原裁定認事用法實有違誤。
四、經查：
（一）右揭違規事實，業據證人即舉發警員彭孟麒於原審到庭結證稱：其於右揭時、
      地與同事執行巡邏路檢勤務，發現受處分人與朋友分別騎乘二、三輛機車由臺
      北市○○路東向西行駛，行經南港路與興中路口闖紅燈，且此二、三輛機車均
      左右騎乘車身搖晃，由於當時只有一組警網，只能攔到受處分人騎乘之機車，
      其製單舉發後，受處分在舉發單上簽名，並未表示任何意見等語明確（見原審
      卷第三八頁），核與受處分人所稱：「（當時是否有其他人跟你一起騎車？）
      是的。當時加上我總共有三輛機車。我們當時一起闖紅燈。他們沒有一起閃巡
      邏車，因為他們先過去，我後過去，警車剛好過來」（見原審卷第三八頁）情
      節相符，員警彭孟麒所證情節明確，兼之與受處分人並無怨隙，自無故為偽證
      而杜撰事實之理，所證應屬真實。
（二）受處分人雖矢口否認有何騎車搖晃之行為，惟其亦稱：「我要閃巡邏車，巡邏
      車是機車，我就車身往左閃，然後再往右邊閃回來」（見原審卷第三八頁），
      並不否認當時騎車確有左右搖晃之動作。雖其另辯稱此舉是為閃避巡邏車云云
      ，然此與其於交通違規案件陳述書中所稱「是闖紅燈，因閃避窪地而被誤為蛇
      行」互核（見原審卷第十八頁），供述明顯矛盾，參以其亦稱與其一起闖紅燈
      之機車在巡邏車出現前即已過穿過，並無閃巡邏車之行為，惟員警亦稱該機車
      亦有左右搖晃，是受處分人所辯「閃避窪地」、「閃避巡邏車」云云，顯均係
      事後卸責之詞，不足採信。
（三）受處分人另爭執證人彭孟麒並未證稱「此二、三輛機車均左右騎乘車身搖晃」
      ，惟上開證詞業經證人彭孟麒於原審陳述明確，有筆錄在卷可稽（見原審卷第
      三八頁），並經受訊問人彭孟麒、乙○○及受處分人簽名確認無訛（見原審卷
      第四一頁）；所辯受處分人年輕無經驗、生性羞赧，於原審不敢、不會回答審
      判長問話云云，經觀之前開筆錄，受處分人實已就當時現場狀況依其主觀意見
      詳細陳述在卷，並無所辯不會表示意見之情事；至另爭執警員可否騎乘非警用
      機車執行警察職務及當時有幾組警網云云，與本件受處分人是否違規，實屬二
      事，不影響受處分人違規事實之認定，況亦無事證足資證明受處分人上開所述
      為真實，此觀之受處分人於原審亦稱：「我看到巡邏車、我要閃巡邏車」（見
      原審卷第三八頁），而未陳稱該巡邏車是另案扣案車輛之事實自明，所辯亦屬
      無據。
五、原審因而認受處分人確有於前開時、地危險駕駛（蛇行）之行為，原處分機關裁
    處受處分人罰鍰一萬二千元，吊扣牌照三個月，並記違規點數三點，於法並無違
    誤，而駁回受處分人所為異議之聲明，雖非無見。惟依前述違反交通管理處罰條
    例第四十三條第五項前段之規定，汽車駕駛人尚應接受道路交通安全講習，原處
    分機關漏未裁處。則原裁定既認受處分人確有前揭違規行為，即應依道路交通案
    件處理辦法第二十條之規定，將原處分撤銷，並自為裁定，始為適法。受處分人
    提起本件抗告，雖未指摘於此，然案經合法抗告，自應由本院將原裁定撤銷，發
    回原審法院，另為適法之處理。
據上論結，應依道路交通案件處理辦法第二十六條、刑事訴訟法第四百十三條前段，
裁定如主文。
中      華      民      國    九十二    年      五      月    二十八    日
                              臺灣高等法院交通法庭
                                  審判長法  官  楊  照  男
                                        法  官  陳  炳  彰
                                        法  官  王  詠  寰
右正本證明與原本無異。
不得再抗告。
                                        書記官  駱  麗  君
中      華      民      國    九十二    年      五      月    二十八    日


司法院資訊處製作；財團法人民間司法改革基金會備份。
